臺灣臺南地方法院民事裁定　　　　　　 100年度輔宣字第11號
聲　請　人　林炳辰
相　對　人　李秋枝
上聲請人聲請對李秋枝為輔助宣告事件，本院裁定如下：
    主      文
宣告李秋枝（女，民國○○○年○○月○日生，身分證統一編號
：Ｚ000000000號）為受輔助宣告之人。
選定林炳辰（男，民國○○○年○月○日生，身分證統一編號：
Ｚ000000000號）為受輔助宣告之人李秋枝之輔助人。
聲請程序費用由受輔助宣告之人李秋枝負擔。
    理      由
一、本件聲請意旨略以：聲請人林炳辰係相對人李秋枝之長子，
    李秋枝於民國100年6月14日確診患有輕度失智症，雖經延醫
    診治仍不見起色，甚有日益嚴重之情形，因相對人名下財產
    除現住之房屋外，尚有為支付其養老費用之18%優惠存款，
    ，為維護相對人之權益，爰聲請鈞院准予宣告相對人李秋枝
    為受輔助宣告之人，併請求選任聲請人為相對人之輔助人等
    語。
二、按對於因精神障礙或其他心智缺陷，致其為意思表示或受意
    思表示，或辨識其意思表示效果之能力，顯有不足者，法院
    得因本人、配偶、四親等內之親屬、最近一年有同居事實之
    其他親屬、檢察官、主管機關或社會福利機構之聲請，為輔
    助之宣告，民法第15條之1第1項定有明文。
三、經查，聲請人係相對人李秋枝之長子之事實，有聲請人所提
    戶籍謄本1件附卷可稽，是聲請人為李秋枝之四親等內親屬
    ，伊為本件聲請，自屬合法。又查，聲請人主張李秋枝於
    100年6月14日確診患有輕度失智症，致為意思表示或受意思
    表示，或辨識其意思表示效果之能力，顯有不足之事實，亦
    據提出衛生署嘉南療養院診斷證明書2紙、中華民國輕度身
    心障礙手冊1件為證，且經本院審驗相對人李秋枝之精神狀
    況，認其現意識清楚，但能力有明顯障礙，對外界之反應、
    思考能力、自己行為之利害得失之意思能力及認知、理解、
    判斷能力均有明顯缺陷；再斟酌鑑定人即行政院衛生署臺南
    醫院黃隆山醫師鑑定結果認定：「6.醫學上的診斷：診斷名
    ：失智症。7.生活狀況及現在身心狀態：日常生活狀況：個
    案現與兒子一家同住，日常生活、三餐等均由家人從旁協助
    照護。身體狀態、精神狀態：一般醫學檢查：個案意識尚清
    晰狀態，對問話雖可回答，但部分有錯答的現象，四肢方便
    可自我行動，大小便及個人衛生尚可自我處理。精神檢查方
    面：個案的注意力尚可，判斷能力、對人、時、地的定向感
    、記憶能力、計算能力及抽象思考能力均有部分缺失。8.有
    關判斷能力判定之意見：對於管理處分自己財產有必要給予
    協助。判斷的根據：個案的認知能力有明顯缺陷。9.回復可
    能性說明：個案之回復可能性機率很低。10.鑑定判定及說明
    ：【鑑定結果說明】綜合一般醫學檢查及精神檢查之情形，
    這是一個輕度失智症的個案，個案現在呈明顯的能力障礙，
    個案自我照顧能力呈明顯不足，個案的精神狀態應達為意思
    表示或受意思表示，或辨識其意思表示效果之能力，顯有不
    足之狀態。【鑑定判定】(1)基於受鑑定人有精神上之障礙（
    失智症），其程度重大不能管理處分自己的財產且回復之可
    能性低。(2)其精神障礙之程度係為意思表示或受意思表示，
    或辨識其意思表示效果之能力，顯有不足，可為輔助宣告。
    」等語，有本院訊問筆錄及成年監護鑑定書在卷可佐。綜上
    所述，本件相對人李秋枝因精神障礙，已達為意思表示或受
    意思表示，或辨識其意思表示效果之能力，顯有不足之程度
    ，爰依法宣告李秋枝為受輔助宣告之人。
四、再按受輔助宣告之人應置輔助人；輔助人及有關輔助之職務
    ，準用第1111條、第1111條之1之規定，民法第1113條之1第
    1項、第2項定有明文。而依民法第1113條之1第2項準用同法
    第1111條第1項、第1111條之1規定，法院為監護之宣告時，
    應依職權就配偶、四親等內之親屬、最近一年有同居事實之
    其他親屬、主管機關、社會福利機構或其他適當之人選定一
    人或數人為監護人；法院選定監護人時，應依受監護宣告之
    人之最佳利益，優先考量受監護宣告人意見，審酌一切情狀
    ，並注意下列事項：一受監護宣告之人之身心狀態與生活及
    財產狀況。二受監護宣告之人與其配偶、子女或其他共同生
    活之人間之情感狀況。三監護人之職業、經歷、意見及其與
    受監護宣告之人之利害關係。四法人為監護人時，其事業之
    種類與內容，法人及其代表人與受監護宣告之人之利害關係
    。查受輔助宣告之人李秋枝之配偶林惠澤已歿，聲請人為李
    秋枝之長子，此有戶籍謄本在卷供參，雙方份屬母子，關係
    密切，聲請人於本件輔助宣告事件，與李秋枝無利害關係，
    且聲請人有意願擔任李秋枝之輔助人，加以受監護宣告之人
    李秋枝之其餘子女林青蓉、林香妙均同意由聲請人擔任輔助
    人，有同意書2件可憑；本院綜參上情，認由聲請人任輔助
    人，應能符合李秋枝之最佳利益，自屬適當之人選，以此，
    爰選定聲請人林炳辰為受輔助宣告之人李秋枝之輔助人。
五、依民事訴訟法第624條之1第3項、第608條第1項，裁定如主
    文。
中    華    民    國   100    年    10    月    31    日
                  家事法庭     法  官   林富郎
正本係照原本作成。
如不服本裁定關於選定輔助人之部分，應於送達後10日內向本院
提出抗告狀，並繳納抗告費新臺幣1,000元；其餘關於輔助宣告
之部分，不得抗告。
中    華    民    國   100    年    10    月    31    日
                               書記官   劉毓如